臺灣臺北地方法院刑事判決　　　　　　 100年度易字第1384號
公　訴　人　臺灣臺北地方法院檢察署檢察官
被　　　告　陳志錦
上列被告因妨害名譽案件，經檢察官提起公訴（99年度偵字第261
38號），本院判決如下：
    主  文
陳志錦公然侮辱人，處罰金新臺幣仟元，如易服勞役，以新臺
幣壹仟元折算壹日。
    事  實
一、陳志錦於民國100年1月5日晚上7時許，駕駛車牌號碼957-YK
    號營業小客車沿臺北市○○區○○路直行永吉路30巷交岔口
    行駛時，因行車糾紛不滿遭騎乘車牌號碼CWN-012 號重機車
    之楊伯皓及所載同之乘客張慧玲指摘，竟基於侮辱之犯意，
    在臺北市○○區○○路30巷與松隆路交岔路口之公共場所，
    公然以「幹你娘，你在壞三小（臺語）」等足以貶抑張慧玲
    人格價值及聲譽之言語，大聲辱罵之。
二、案經張慧玲訴由臺北市政府警察局信義分局報請臺灣臺北地
    方法院檢察署檢察官偵查起訴。
    理  由
一、被告以外之人於審判外之陳述，雖不符前4 條之規定，而經
    當事人於審判程序同意作為證據，法院審酌該言詞陳述或書
    面陳述作成時之情況，認為適當者，亦得為證據。當事人、
    代理人或辯護人於法院調查證據時，知有第159條第1項不得
    為證據之情形，而未於言詞辯論終結前聲明異議者，視為有
    前項之同意，刑事訴訟法第159條之5第1項、第2項分別定有
    明文。其立法意旨在於傳聞證據未經當事人之反對詰問予以
    核實，原則上先予排除，惟若當事人已放棄反對詰問權，於
    審判程序中表明同意該等傳聞證據可作為證據；或基於尊重
    當事人對傳聞證據之處分權，及證據資料愈豐富，愈有助於
    真實發見之理念，且強化言詞辯論主義，使訴訟程序得以順
    暢進行，上開傳聞證據亦均具有證據能力。本案被告陳志錦
    及檢察官於言詞辯論終結前，均未就本院所認定犯罪事實而
    經調查採用之證據主張有刑事訴訟法第159條第1項不得為證
    據之情形，本院復審酌各該證據作成時並無違法及證明力明
    顯過低之瑕疵等情況，認為適當，並與本案犯罪事實具有關
    連性，是本案所認定犯罪事實所採用之證據均有證據能力，
    合先敘明。
二、訊據被告矢口否認有何公然侮辱之犯行，辯稱：伊實際上並
    沒有違規闖紅燈，卻遭告訴人無端指摘，因此伊口氣比較大
    聲的對告訴人說：「你在大聲什麼，有問題我們停到旁邊講
    。」等語，伊並無辱罵告訴人，也沒有說「幹你娘，你在壞
    三小（臺語）」云云。惟查：
  (一)被告於100年1月5日晚上7時許，駕駛前開營業小客車沿臺北
    市○○區○○路直行永吉路30巷交岔口行駛時，與楊伯皓及
    、張慧玲發生行車糾紛一事，為被告所不爭執，並分據證人
    即告訴人張慧玲於警詢指訴、偵查中證述，及證人楊伯皓於
    警詢及偵查證述明確，復有車輛詳細資料報表1 紙在卷可稽
    （見偵卷第19頁）。
  (二)又被告確曾以「幹你娘，你在壞三小（臺語）」辱罵告訴人
    乙節，業據告訴人於警詢時指訴稱：「我與友人楊伯皓今（
    5）日19時許騎乘重機車CWN-012號經過臺北市○○區○○路
    30巷口與松隆路口，發現一臺營小客車957-YK（西向東）違
    規闖紅燈差一點撞到我們，當時在永永吉路30巷與松隆路東
    南角待轉直行，當時我告知該計程車司機你違規了，他對我
    謾罵『幹你娘，你在壞三小，不然下來講阿（臺語）』，當
    時我覺得很害怕，馬上報警他就立即離開」等語（見偵卷第
    7至8頁）、於偵查時證稱：「今年約1月時，晚上約7點時，
    在永吉路及松隆路口，我讓騎車的朋友載，行經松隆路，要
    在永吉路待轉，松隆路紅燈，永吉路轉綠燈，我們要準備直
    行，被告是計程車司機，他直行松隆路，沒有停紅燈反而繼
    續行駛，我看到他即將與我們擦撞，我就說『你闖紅燈』，
    他不但沒有停車，還搖下車窗對我一直罵。」、「（問：他
    對你罵什麼？）幹你娘，你是在拍三洨（臺語），我很驚訝
    ，他闖紅燈還口出惡言。」等語（見偵卷第28至29頁）綦詳
    ；而證人楊伯皓於警詢時證稱：「我騎CWN-012 號重機車附
    載張慧玲在永吉路30巷前待轉，當綠燈亮時我起步往前時，
    一輛957-YK營小客車闖紅燈差一點撞上我們，我們就指責95
    7-YK營小客車駕駛闖紅燈，該駕駛就用兇狠的眼神看著我們
    ，並用臺語說「幹你娘、你是在兇什麼，不然下來講』等語
    ，我們就報警處理了。」等語（見偵卷第14頁）、於偵查中
    證稱：「我們走松隆路要待轉，待轉後永吉路變成綠燈，剛
    起步不久，就發現松隆路有一臺黃色計程車繼續行駛，我剛
    起步不久就看到他快撞到我，我身後的張慧玲就指著他說闖
    紅燈，我也跟他一起說，那司機就很兇惡的眼神罵我們『幹
    你娘，你是在壞三洨』（臺語）我後來又跟他講一次他闖紅
    燈，他就說不然要下來講嗎，張慧玲就說要報警，計程車司
    機說好，我們就去對面路口報警。」、「（問：當時他罵三
    字經時，是罵你還是張小姐？）他是看著張慧玲罵的。」、
    「（問：不是看著你嗎？）對。」等語（見偵卷第30至31頁
    ）。衡以經驗法則，告訴人、證人楊伯皓與被告彼此均並不
    認識，亦無仇恨，其實無設詞誣指被告之理，亦無甘冒偽證
    重罪而為虛偽陳述之必要，且證人楊伯皓之證詞核與告訴人
    人所證之情節互核一致，應屬信實。再者，被告於本院準備
    程序時供稱：「....我說有問題我們停到旁邊講，我就停一
    下，慢慢的往前開，他們又靠過來，說我們到派出所講，我
    不理他....」等語（見本院卷第13頁反面）在卷，倘如被告
    所辯當時僅是口氣較為大聲而無辱罵之行為，告訴人及證人
    楊伯皓焉有立刻表示要報警處理之理？且被告在告訴人及證
    人楊伯皓要報警處理之際，不但未停車等待警察到場，反而
    駛離現場，亦與一般常情不符。綜上各節，在在足徵被告確
    有以「幹你娘，你在壞三小（臺語）」等詞語辱罵告訴人。
  (三)按公然侮辱者，係指直接對人詈罵、嘲笑而使人難堪或其他
    表示足以貶損他人評價之意思。而「幹你娘，你在壞三小（
    臺語）」等詞，係屬侮辱汙衊性之言語，依一般社會通念，
    被告所為此等言詞顯足以貶損告訴人之社會評價，為輕蔑他
    人、使人難堪之語。本件被告在臺北市○○區○○路30巷與
    松隆路交岔路口即不特定或多數人所得共見共聞之公共場所
    ，以前開言詞等詞侮辱告訴人，衡情已使告訴人感到難堪、
    不快，並足以減損告訴人之聲譽及人格，自屬公然侮辱行為
    。
  (四)綜上所述，被告上述所辯，無非係卸責之詞，不足採信。本
    案事證明確，被告之犯行堪予認定，應依法論科。
三、核被告所為，係犯刑法第309條第1項公然侮辱罪。爰審酌被
    告僅因行車糾紛，公然對告訴人出言不遜，犯後否認犯罪，
    迄未與告訴人和解，態度不佳，兼衡其犯罪之動機、目的、
    情節及犯罪所生之損害等一切情狀，量處如主文所示之刑，
    並諭知易服勞役之折算標準，以示懲儆。
據上論斷，應依刑事訴訟法第284條之1、第299條第1項前段，刑
法第309條第1項、第42條第3項，刑法施行法第1 條之1，判決如
主文。
本案經檢察官趙雪瑛到庭執行職務。
中    華    民    國   100    年    6     月    28    日
                  刑事第十三庭  法  官  陳君鳳
以上正本證明與原本無異。
如不服本判決應於收受送達後10日內向本院提出上訴書狀，並應
敘述具體理由；其未敘述上訴理由者，應於上訴期間屆滿後20日
內向本院補提理由書（均須按他造當事人之人數附繕本）「切勿
逕送上級法院」。告訴人或被害人如對於本判決不服者，應具備
理由請求檢察官上訴，其上訴期間之計算係以檢察官收受判決正
本之日期為準。
                                書記官  楊湘雯
中    華    民    國   100    年    6     月    29    日
附錄本案論罪科刑法條全文：
刑法第309條
公然侮辱人者，處拘役或 3 百元以下罰金。
以強暴犯前項之罪者，處1年以下有期徒刑、拘役或5百元以下罰
金。